【裁判字號】    95,上訴,721
【裁判日期】    950829
【裁判案由】    違反毒品危害防制條例
【裁判全文】
臺灣高等法院臺南分院刑事判決         95年度上訴字第721號
上  訴  人  臺灣臺南地方法院檢察署檢察官
被      告  甲○○
上列上訴人因被告違反毒品危害防制條例案件，不服臺灣臺南地
方法院95年度訴字第134號中華民國95年5月23日第一審判決（起
訴案號：臺灣臺南地方法院檢察署94年度毒偵字第2767號）提起
上訴，及移送併辦（案號：臺灣臺南地方法院檢察署95年度毒偵
字第1350號、95年度營毒偵字第233、234號），本院判決如下：
    主  文
原判決關於連續施用第一級毒品及定執行刑部分均撤銷。
甲○○連續施用第一級毒品，累犯，處有期徒刑壹年貳月，扣案
之注射針筒壹支沒收。
    事  實
一、甲○○前於民國（下同）九十二年間因違反毒品危害防制條
    例案件，經送強制戒治，於九十三年一月八日強制戒治執行
    完畢。其另於同年再違反毒品危害防制條例案件，經原審法
    院以九十二年度訴字第七０二號判處有期徒刑八月確定，於
    九十三年九月八日執行完畢。詎甲○○猶未戒除施用毒品之
    習性，明知海洛因係毒品危害防制條例所明定之第一級毒品
    ，不得持有及施用，竟基於施用第一級毒品海洛因之概括犯
    意，自九十四年八月間某日起至九十五年六月十八日二十時
    許，在臺南縣佳里鎮佳化里佳里興二號住處，以海洛因摻水
    稀釋再以針筒注射之方式，連續施用第一級毒品海洛因多次
    。其中於九十四年十月二十四日上午八時三十分許，在臺南
    縣佳里鎮佳化里佳興國小籃球場為警查獲，扣得注射針筒一
    支，並採其尿液檢驗；又於九十五年二月四日十六時許在台
    南縣學甲鎮○○路二九四號台南縣警察局學甲分局因另案詐
    欺被臺灣彰化地方法院通緝到案，採其尿液檢驗查獲；再於
    九十五年四月十二日十八時許在台南縣佳里鎮佳化里佳里興
    二號前因另案被臺灣臺南地方法院通緝到案，採其尿液檢驗
    查獲，復於九十五年六月十九日在台南縣學甲鎮因其臉色蒼
    白、精神不振，經警盤查承認施用第一級毒品並採其尿液檢
    驗查獲（關於甲○○連續施用第二級毒品安非他命部分，經
    原審判處有期徒刑四月，未據上訴，不在本件上訴範圍）。
二、案經臺南縣警察局佳里分局報請臺灣臺南地方法院檢察署檢
    察官偵查起訴，及臺南縣警察局麻豆分局、學甲分局報請臺
    灣臺南地方法院檢察署檢察官送請併案。
    理  由
一、上揭犯罪事實，迭據被告於警詢、原審偵審中坦承不諱，且
    其為警分別於如事實欄所載時間查獲所採集之尿液檢體，經
    送長榮大學毒物研究中心篩檢（酵素免疫分析法ＥＩＡ）及
    確認（氣象層析質普儀ＧＣ／ＭＳ）結果，呈現嗎啡陽性反
    應（按海洛因係由嗎啡經化學合成而製得，經注射進入人體
    後，海洛因代謝分解又生成嗎啡、可待因，因此施用海洛因
    後，由尿液檢驗結果，即為嗎啡、可待因陽性反應），有尿
    液送驗對照表、長榮大學確認報告等紙在卷可稽（見臺南地
    檢署94年毒偵字第2767號卷第21-22頁、麻豆分局警卷第5-6
    頁、學甲分局0000000000號警卷第5-6頁、學甲分局0000000
    000號警卷第10-11頁）。
二、按海洛因經注射入人體後，約百分之八十於二十四小時內自
    尿中排出，一般而言，尿液中能否驗出嗎啡陽性反應與其投
    與量、投與途徑、採尿時間、個人體質及檢驗方法之靈敏度
    有關，國外曾有文獻報導注射六毫克之海洛因鹽酸鹽，其代
    謝物嗎啡之平均可檢出時限約為二十六小時，業經行政院衛
    生署藥物食品檢驗局分別於八十一年九月八日、二月八日以
    （81）藥檢壹字第8114885、001156號函述明此旨綦詳。揆
    諸上開說明，被告為警查獲後，經警分別於上開查獲時間採
    集被告尿液檢體送驗，則本於上開被告為警採集尿液檢體送
    驗結果，呈現嗎啡陽性反應之檢驗報告，可徵被告上開為警
    採集尿液檢體送驗，往前回溯之二十六小時內某時點，確有
    施用第一級毒品海洛因之犯行，應堪認定。是被告上開自白
    ，核與事實相符，事證明確，被告之犯行洵可認定。
三、查海洛因依其成癮性、濫用性及對社會危害性之程度，已為
    毒品危害防制條例第二條第二項第一款列為第一級毒品。核
    被告所為，係犯毒品危害防制條例第十條第一項施用第一級
    毒品罪。又被告施用前非法持有第一級毒品海洛因之低度行
    為，已分別為其施用之高度行為所吸收，均不另論罪，先後
    多次施用毒品犯意概括、構成要件相同，依連續犯之規定以
    一罪論。另被告被起訴以外之犯行（即臺南地檢署95年度毒
    偵字第1350號、95年度營毒偵字第233、234號移送併辦部分
    ），雖未據公訴人提起公訴，然檢察官就犯罪事實一部起訴
    者，效力及於全部，本件施用第一級毒品犯行未起訴部分與
    起訴部分有連續犯關係，已如前述，本院自得一併加以審判
    。被告行為後，刑法第五十六條連續犯之規定，業於九十四
    年二月二日修正公布刪除，並於九十五年七月一日施行，則
    被告之犯行，於刑法修正公布施行後，應併合處罰，此刪除
    雖非犯罪構成要件之變更，但已影響行為人刑罰之法律效果
    ，為法律有變更，依刑法第二條第一項規定，比較新、舊法
    結果，修正後之規定於被告不利，自仍應適用較有利於被告
    之行為時法律即舊法論以連續犯（最高法院九十五年第八次
    刑事庭會議決議參照）。又被告有如事實欄所述之前案科刑
    及執行紀錄，此有刑案資料查註紀錄表、刑案人犯在監所最
    新資料報表、臺灣高等法院被告前案紀錄表各一件在卷可憑
    ，其受有期徒刑之執行完畢，五年以內再犯有期徒刑以上之
    罪，為累犯，應依刑法累犯之規定，加重其刑。查被告係受
    徒刑之執行完畢五年以內故意再犯本件有期徒刑以上之罪，
    依修正前刑法第四十七條及修正後該條第一項均成立累犯，
    兩者規定，於被告並無有利不利之情事，依刑法第二條第一
    項規定仍應適用被告行為時之法律即舊法論處。
四、原審認被告罪證明確因予論罪科刑，固非無見，惟查：(一)被
    告行為後，刑法第五十六條連續犯之規定，業於九十四年二
    月二日修正公布刪除，並於九十五年七月一日施行，原判決
    未及依刑法第二條第一項規定比較新舊法，而逕適舊法論以
    連續犯，即有未當。(二)被告行為後，刑法第四十七條累犯之
    規定，業於九十四年二月二日修正公布，並於九十五年七月
    一日施行，原判決亦未及依刑法第二條第一項規定比較新舊
    法，而逕適舊法論處，亦有未當。(三)本案於原審檢察官起訴
    後，再查獲被告連續施用第一級毒品犯行（即臺南地檢署95
    年度毒偵字第1350號、95年度營毒偵字第233、234號移送併
    辦部分），原審未及併案審理，並有可議。檢察官上訴主張
    原判不當，為有理由，自應由本院將原判決關於被告連續施
    用第一級毒品及定執行刑部分予以撤銷改判。爰審酌被告前
    因施用毒品經送觀察、勒戒治療程序後，猶不思戒絕革除惡
    習，再有本案之犯行，顯然其意志力甚為薄弱，迄未能戒除
    毒癮，惟兼衡被告施用毒品犯行，在性質上乃屬對自我身心
    健康之自戕行為，尚未嚴重破壞社會秩序、侵害他人權益，
    及犯後坦承犯行，但一再被查獲仍不知悛改之態度等一切情
    狀，量處有期徒刑一年二月。扣案之注射針筒一支為被告供
    施用第一級毒品海洛因之物，且屬其所有，依刑法第三十八
    條第一項第二款規定沒收。
五、上訴人即被告經合法傳喚，無正當理由不到庭，依法不待其
    陳述，逕行判決，併予敘明。
據上論斷，應依刑事訴訟法第三百六十九條第一項前段、第三百
七十一條、第三百六十四條、第二百九十九條第一項前段、毒品
危害防制條例第十條第一項，刑法第十一條前段、第二條第一項
前段、第三十八條第一項第二款，修正前刑法第五十六條、第四
十七條，判決如主文。
本案經檢察官江守權到庭執行職務。
中    華    民    國    95    年    8     月    29    日
                  刑事第一庭    審判長法  官  黃崑宗
                                      法  官  田平安
                                      法  官  王明宏
以上正本證明與原本無異。
如不服本判決，應於收受本判決後十日內向本院提出上訴書狀。
其未敘述上訴理由者並得於提起上訴後十日內向本院補提理由書
狀（均須按他造當事人之人數附繕本）「切勿逕送上級法院」。
                                      書記官  黃全忠
中    華    民    國    95    年    8     月    29    日
附錄法條：
毒品危害防制條例第十條第一項：
施用第一級毒品者，處6月以上5年以下有期徒刑。


司法院資訊處製作；財團法人民間司法改革基金會備份。
